【裁判字號】    99,抗,182
【裁判日期】    990531
【裁判案由】    聲明異議
【裁判全文】
臺灣高等法院臺中分院民事裁定           99年度抗字第182號
抗  告  人  辛○○
相  對  人  戊○○○
代  理  人  己○○
相  對  人  庚○○
            丁○○
送達代收人  甲○○
相  對  人  乙○○
            丙○○
上列抗告人（原得標人）因執行債權人許志靖與執行債務人丁○
○間請求給付票款強制執行事件（臺灣臺中地方法院97年度執字
第72555號）就原審司法事務官命抗告人應負擔再行拍賣差額之
執行處分聲明異議事件，對於中華民國99年3月5日臺灣臺中地方
法院99年度執事聲字第29號裁定，提起抗告，本院裁定如下：
    主    文
抗告駁回。
抗告程序費用新臺幣壹仟元由抗告人負擔。
    理    由
一、原審法院裁定以：本件債權人許志靖與債務人丁○○間民國
    （下同）97年度執字第72555號給付票款強制執行事件，就
    抗告人所有台中市○○區○○段1110、1112、1113地號3筆
    土地（下稱系爭土地）查封拍賣。原審於98年4月23日進行
    第三次公開拍賣時，抗告人係委由代理人王鳳英投標，並於
    委任狀蓋章附於投標文書，以總價新臺幣（下同）4,800,00
    0元得標，保證金840,000元，嗣原審於98年7月15日通知抗
    告人繳納餘款3,960,000元，上述通知已於98年7月20日由其
    代理人王鳳英合法買受，然未於期限內繳清尾款，經原審以
    原定拍賣條件公告拍賣該不動產，於98年8月21日進行第3次
    公開拍賣，因無人應買而於98年9月10日續行特別拍賣程序
    ，經相對人戊○○○於98年9月21日聲請停止特別拍賣程序
    續行減價拍賣，原審乃定98年12月17日行停止特別拍賣程序
    行減價拍賣，由第三人余俞徵以2,255,000元拍定，惟經系
    爭土地共有人乙○○、丙○○於98年12月25日共同聲請優先
    承買本件拍賣標的物。則經減價拍賣後尚有差額2,545,000
    元及登報費用4,500元，依法應由違約之抗告人負擔，自屬
    正當。原審司法事務官所為命抗告人應負擔再行拍賣差額
    2,549,500元處分，於法有據，抗告人聲明異議，並非正當
    ，應予駁回等語。
二、抗告意旨略以：
  (一)、債務人丁○○請求確認本票債權不存在事件（原審97年度
      中簡字第4478號），於98年4月22日言詞辯論終結，判決
      債務人丁○○勝訴確定，債權人庚○○須將所拍賣之系爭
      土地撤銷查封，則本件雖由抗告人得標拍定，然本件之執
      行已形同系爭執行標的不能，應予撤銷本件抗告人之得標
      ，而應將投標保證金840,000元返還予抗告人。
  (二)、抵押債權人戊○○○於98年9月21日聲請停止拍賣程序，
      復於98年12月17日續行減價程序，而由第三人余俞徵拍定
      ，惟再經乙○○、丙○○共同聲請優先承買，此係另一執
      行事件。前一由抗告人得標拍定之程序，已由原審97年度
      中簡字第4478號民事判決，確定本件之執行程序不存在，
      故拍賣亦屬無效，原執行程序因無效既已終結，則抗告人
      請求返還投標金840,000元自屬有理由，原審司法事務官
      竟命抗告人應負擔再行拍賣差額2,549,500元處分，原審
      亦裁定駁回抗告人之聲明異議，自有未合，爰抗告請求原
      裁定廢棄云云。
三、按拍定人未繳足價金者，執行法院應再拍賣。再拍賣時原拍
    定人不得應買。如再拍賣之價金低於原拍賣價金及因再拍賣
    所生之費用者，原拍定人應負擔其差額。前項差額，執行法
    院應依職權以裁定確定之，強制執行法第68條之2第1項、第
    322項定有明文。
四、經查：
  (一)、債權人許志靖與債務人丁○○間97年度執字第72555號請
      求給付票款強制執行事件，就抗告人所有系爭土地查封拍
      賣。本件強制執行之各個債權人分別有下列三件執行名義
      ：債權人許志靖持有債務人丁○○所簽發之本票5紙（
      面額均為600,000元，合計3,000,000元）為原審裁定准許
      強制執行，有原審97年度司票字第7812號民事及確定證明
      書可稽（見本院卷30、31頁證一，下稱Ａ案執行名義）。
      債權人許志靖持有債務人丁○○所簽發之本票l紙（面
      額600,000元）為原審裁定准許強制執行，有原審97年度
      司票字第5639號民事裁定及確定證明書可稽（見本院卷32
      、33頁證二，下稱Ｂ案執行名義）。債權人庚○○持有
      債務人丁○○所簽發之本票5紙（面額100,000元1紙，其
      餘4紙面額均為600,000元，合計2,500,000元）為原審裁
      定准許強制執行，有原審97年度司票字第7813號民事裁定
      及確定證明書可稽（見本院卷34、35頁證三，下稱Ｃ案執
      行名義）。嗣前開各個債權人分別以前開各個執行名義聲
      請原審就債務人之財產為強制執行，經原審分列下列三案
      :
      (1)Ａ案執行名義為原審97年度執字第100562號強制執行事
        件受理（下稱Ａ案強制執行事件）。
      (2)Ｂ案執行名義為原審97年度執字第72555號強制執行事
        件受理（下稱Ｂ案強制執行事件）。
      (3)Ｃ案執行名義為原審97年度執字第85719號強制執行事
        件受理（下稱Ｃ案強制執行事件）。
      以上三件強制執行事件，其中Ａ案強制執行件併入Ｃ案強
      制執行事件，Ｃ案強制執行事件再併入Ｂ案強制執行事件
      中，均有原審民事執行處函可稽（見本院卷36、37頁證四
      原審民事執行處97年11月19日中院彥民執97執二字第8571
      9號函、97年12月17日中院彥民執97執二字第100562號函
      ），故以上三件最後係由Ｂ案強制執行事件（即原審97年
      度執字第72555號強制執行事件）進行拍賣程序。另抵押
      債權人戊○○○於98年4月7日提出抵押權權利證明書向原
      審具狀聲請行使抵押權參與分配（請求抵押債權1,200,00
      0元及其百分之6之利息），有民事行使抵押權參與分配狀
      、他項權利證明書在卷足憑，經原審准以98年度司執字第
      3818號強制執行事件併入原審97年度執字第72555號強制
      執行程序（即Ｂ案強制執行事件），亦有原審98年6月3日
      中院彥民執98司執二字第3818號函於原審97年度執字第72
      555號強制執行卷可稽，並經原審97年度執字第72555號強
      制執行事件於97年11月3日通知戊○○○行使抵押權參與
      分配，亦有原審民事執行處通知可稽（見本院卷43頁證六
      ），且經本院核閱97年度執字第72555號強制執行事件卷
      無訛。綜上所述，本件原審97年度執字第72555號強制執
      行事件之執行程序（Ｂ案強制執行事件），尚含上開Ａ、
      Ｃ案強制執行事件，及原審98年度司執字第3818號強制執
      行事件，而執行債權人則除本票債權人許志靖、庚○○外
      ，尚有抵押債權人戊○○○等情，均堪信為真實。
  (二)、本件債權人許志靖與債務人丁○○間97年度執字第72555
      號給付票款強制執行事件，原審於98年4月23日進行第三
      次公開拍賣時，抗告人係委由代理人王鳳英投標，並於委
      任狀蓋章附於投標文書，以總價4,800,000元得標，保證
      金840,000元，嗣原審於98年7月15日通知抗告人繳納餘款
      3,960,000元，上述通知已於98年7月20日由其代理人王鳳
      英合法買受，然抗告人未於期限內繳清尾款，經原審以原
      定拍賣條件公告拍賣該不動產，於98年8月21日進行第3次
      公開拍賣，因無人應買而於98年9月10日續行特別拍賣程
      序，經相對人戊○○○於98年9月21日聲請停止特別拍賣
      程序續行減價拍賣，原審乃另行定98年10月15日減價拍賣
      程序，惟抵押權人戊○○○與債務人丁○○於98年10月15
      日拍賣日至原審請求延緩拍賣三個月，經原審准予延緩一
      個月，並定98年12月17日行停止特別拍賣程序行減價拍賣
      ，嗣於98年12月17日拍賣日由第三人余俞徵以2,255,000
      元得標拍定，嗣經系爭土地共有人乙○○、丙○○於98年
      12月25日共同聲請優先承買本件拍賣標的物等情，亦有原
      審拍賣公告、拍賣筆錄、投標書、權利移轉證書、收據3
      紙等附於上開原審97年度執字第72555號強制執行卷可按
      。準此以觀，本件執行標的物再次於98年12月17日拍賣之
      價金2,255,000元，顯低於98年4月23日原拍賣價金4,800,
      000元及因再拍賣所生之費用即登報費4,500元，此部分之
      差額即價金差額2,545,000元（4,800,000元－2,255,000
      元＝2,545,000元）及因再拍賣所生之登報費4,500元，共
      2,549,500元（2,545,000元＋4,500元＝2,549,500元），
      揆諸首揭規定，自應由原拍定人即抗告人負擔再行拍賣之
      差額2,549,500元。
  (三)、抗告意旨主張：債務人丁○○請求確認本票債權不存在事
      件（原審97年度中簡字第4478號），已判決債務人丁○○
      勝訴確定，債權人庚○○須將所拍賣之系爭土地撤銷查封
      ，則98年4月23日拍賣程序本件雖由抗告人得標拍定，然
      本件之執行已形同系爭執行標的不能，執行程序因無效既
      已終結，本件抗告人之得標無效，而應將投標保證金840,
      000元返還予抗告人。而抵押債權人戊○○○於98年9月21
      日聲請停止拍賣程序，原審復於98年12月17日續行減價程
      序，而由第三人余俞徵拍定，惟再經乙○○、丙○○共同
      聲請優先承買，此係另一執行事件，抗告人不負再行拍賣
      差額2,549,500元之責任云云。惟查，前開原審97年度執
      字第72555號強制執行事件進行期間，因債務人丁○○認
      前開本票債務除其中由債權人庚○○所持有債務人丁○○
      所簽發之本票1紙面額100,000元（即上述原審97年度司票
      字第7813號民事裁定之附表編號1），債務人丁○○承認
      債權人庚○○之債權存在外，其餘本票10紙，面額合計6,
      000,000元（即許志靖持有之本票6紙，面額合計3,600,00
      0元及庚○○持有之本票4紙，面額合計2,400,000元）均
      係賭債，經債務人丁○○提出確認本票債權不存在訴訟，
      案經原審97年度中簡字第4478號判決債務人丁○○勝訴並
      確定在案，有原審97年度中簡字第4478號民事判決暨確定
      證明書可稽（見本院卷38至42頁證五）。再查，前開確認
      本票債權不存在事件訴訟期間，債務人丁○○並未聲請裁
      定停止執行，且債務人丁○○承認原審97年度司票字第78
      13號民事裁定之附表編號1之100,000元債權仍然存在，又
      查封拍賣系爭土地有抵押權存在，抵押權人為戊○○○，
      已如上述，故原審97年度執字第72555號強制執行事件仍
      繼續進行拍賣程序，抵押債權人戊○○○之強制執行事件
      即原審98年度司執字第3818號強制執行事件既併入原審97
      年度執字第72555號強制執行程序執行，即非抗告人所主
      張另一執行案件，98年4月23日之拍賣程序亦非如抗告人
      所主張有無效之情形，質言之，98年4月23日之拍賣程序
      為有效之拍賣程序，抗告人以總價4,800,000元得標，扣
      除保證金840,000元，應繳納餘款3,960,000元，惟抗告人
      未於期限內繳清尾款，因本件執行程序仍有債權人庚○○
      100,000元債權及抵押債權人戊○○○之抵押債權1,200,0
      00元存在，原審再定98年12月17日行停止特別拍賣程序行
      減價拍賣，由第三人余俞徵以2,255,000元得標拍定，嗣
      經系爭土地共有人乙○○、丙○○於98年12月25日共同聲
      請優先承買本件拍賣標的物，揆諸首揭規定，自應由原拍
      定人即抗告人負擔再行拍賣之差額2,549,500元。則抗告
      意旨主張，應將投標保證金840,000元返還予抗告人，抗
      告人不負再行拍賣差額2,549,500元之責任云云，自無可
      採。從而，原審司法事務官裁定命抗告人應負擔再行拍賣
      差額2,549,500元，原審亦裁定駁回抗告人之聲明異議，
      並無不合。抗告意旨仍執前詞指摘原裁定不當，聲明求為
      原裁定廢棄云云，非有理由，應予駁回。
五、據上論結，本件抗告為無理由，依強制執行法第30條之1、
    民事訴訟法第495條之1第1項、第449條第1項、第95條、第
    78條，裁定如主文。
中    華    民    國    99    年    5     月    31    日
                民事第一庭    審判長法  官  吳火川
                                    法  官  饒鴻鵬
                                    法  官  胡景彬
以上正本係照原本作成。
抗告人得再抗告，但再為抗告應以適用法規顯有錯誤為理由。
如提起再抗告者應於裁定送達後10日內向本院提出抗告理由狀（
須按照他造人數附具繕本）並繳納抗告裁判費新臺幣1,000元，
同時委任律師或具有律師資格之關係人為代理人。
                                    書記官  劉建智
中    華    民    國    99    年    6     月    2     日
                                                      Ｓ

司法院資訊處製作；財團法人民間司法改革基金會備份。
